【裁判字號】    99,聲再,7
【裁判日期】    991231
【裁判案由】    聲請再審
【裁判全文】
臺灣屏東地方法院刑事裁定               99年度聲再字第7號
聲  請  人
即受判決人  張議
上列聲請人因違反毒品危害防制條例案件，對於本院中華民國99
年1 月12日98年度訴字第1449號確定判決（起訴案號：臺灣屏東
地方法院檢察署98年度毒偵字第1209、1375號），聲請再審，本
院裁定如下：
    主  文
再審之聲請駁回。
    理  由
一、聲請再審（聲請人誤載為聲請再議，惟業經其於本院訊問時
    表明其係聲請再審）意旨略以：聲請人於98年度訴字第1449
    號違反毒品危害防制條例案件中，於99年1 月12日準備程序
    （按依該案準備程序筆錄，應為98年12月29日）中，法官說
    要判處聲請人有期徒刑一年十月，而聲請人也未收到判決書
    ，所以沒有提起上訴狀，但聲請人接到臺灣屏東地方法院檢
    察署檢察官之執行指揮書才知道被判處應執行有期徒刑三年
    ，聲請人是經法官告知判處有期徒刑一年十月，但法官竟判
    處應執行有期徒刑三年，因何改判聲請人？顯見法官判決違
    背法令，故要聲請再審云云。
二、按聲請再審，由判決之原審法院管轄，刑事訴訟法第426 條
    第1 項定有明文。又再審制度係就確定判決認定事實錯誤而
    設之救濟方法，此有最高法院89年度台抗字第40號判決可供
    參考。查本件聲請人即受判決人因違反毒品危害防制條例案
    件，經本院於民國99年1 月12日以98年度訴字第1449號判處
    應執行有期徒刑3 年，該判決業經依法送達至聲請人當時住
    所即屏東縣恆春鎮○○路69號，於99年1 月21日以寄存送達
    方式完成送達，之後於99年2 月22日判決確定，此有本院調
    閱上開案件刑事卷宗內之送達證書、聲請人之戶籍謄本等核
    閱屬實，故聲請人就本院前揭刑事判決於本院提起再審，本
    院依法自有管轄權而應予審理，合先敘明。
三、次按有罪之判決確定後，有左列情形之一者，為受判決人之
    利益得聲請再審：（一）原判決所憑之證物已證明其為偽造
    或變造者；（二）原判決所憑之證言、鑑定或通譯已證明其
    為虛偽者；（三）受有罪判決之人，已證明其係被誣告者；
    （四）原判決所憑之通常法院或特別法院之裁判已經確定裁
    判變更者；（五）參與原判決或前審判決或判決前所行調查
    之法官，或參與偵查或起訴之檢察官，因該案件犯職務上之
    罪已經證明者，或因該案件違法失職已受懲戒處分，足以影
    響原判決者；（六）因發見確實之新證據，足認受有罪判決
    之人應受無罪、免訴、免刑或輕於原判決所認罪名之判決者
    。前項第一款至第三款及第五款情形之證明，以經判決確定
    ，或其刑事訴訟不能開始或續行非因證據不足者為限，得聲
    請再審，刑事訴訟法第420 條第1 項定有明文。又上開條文
    第6 款所謂確實之新證據，固非以絕對不須經過調查程序為
    條件，但必須可認為確實足以動搖原確定判決而為受判決人
    有利之判決者為限，倘受判決人因對有利之主張為原審所不
    採，事後提出證明，以圖證實在原審前所為有利之主張為真
    實，據以聲請再審，該項證據既非判決後所發見，顯難憑以
    聲請再審，最高法院50年台抗字第104 號判例可資參照。
四、經查聲請人雖稱其未收到上開案件之判決書，所以沒有提起
    上訴狀，聲請人係接到臺灣屏東地方法院檢察署檢察官之執
    行指揮書才知道被判處應執行有期徒刑三年云云。惟查本院
    98年度訴字第1449號判決業經依法送達至聲請人當時住所即
    屏東縣恆春鎮○○路69號，於99年1 月21日以寄存送達方式
    完成送達，業如上述，上開送達既屬合法，聲請人稱其未收
    到上開判決致未提起上訴云云，並無可取。至於聲請人另稱
    上開案件聲請人是經法官告知判處有期徒刑一年十月，但法
    官竟判處應執行有期徒刑三年，因何改判聲請人？顯見法官
    判決違背法令，故要聲請再審云云，但經本院查閱上開案件
    之準備程序及同日之審判筆錄，審理上開案件之法官從未向
    聲請人表示就該案件要判處聲請人有期徒刑一年十月，僅公
    訴檢察官於審判期日最後曾向法院具體求刑一年十月，故聲
    請人就當時表示一年十月者為何人顯有誤解。又按法官於有
    罪判決中，究應如何量處罪刑，為實體法賦予審理法官裁量
    之刑罰權事項，法官行使此項裁量權，自得依據個案情節，
    參諸刑法第57條所定各款犯罪情狀之規定，於該法定刑度範
    圍內，基於合義務性之裁量，量處被告罪刑，此項量刑之裁
    量權，乃憲法所保障法官獨立審判之核心，法院行使此項裁
    量權，雖非得任意為之，仍應受一般法律原理原則之拘束，
    即仍須符合法律授權之目的、法律秩序之理念、國民法律感
    情及一般合法有效之慣例等規範，尤其應遵守比例原則及平
    等原則之意旨，否則即可能構成裁量濫用之違法（最高法院
    86年度臺上字第7655號判決參酌），然如非有裁量逾越或裁
    量濫用之明顯違法情事，自不得擅加指摘其違法或不當，即
    使上級法院對下級法院裁量權之審查，亦應同此標準，此不
    僅在保障法官不受任何制度外之不當干涉，更保障法官不受
    制度內的異質干涉，此方符憲法第80條所宣示獨立審判之真
    義。易言之，量刑輕重係屬事實審法院得依職權自由裁量之
    事項，苟已斟酌刑法第57條各款所列情狀而未逾越法定刑度
    ，不得遽指為違法（此可參照最高法院72年臺上字第6696號
    、75年臺上字第7033號判例意旨）。本院上開案件承審法官
    依上開原則，依法裁量聲請人之罪刑及定應執行刑，依法本
    不受公訴檢察官具體求刑之限制，該判決難謂有何違法之處
    。聲請人謂上開案件法官判決違背法令云云顯有誤解。
五、綜上所述，聲請人聲請意旨所指，均非刑事訴訟法第420 條
    第1 項第1 款至第5 款得聲請再審之法定理由，亦非刑事訴
    訟法第420 條第1 項第6 款得聲請再審之「新證據」，依前
    揭說明，自不得據以聲請再審，故本件聲請為無理由，應予
    駁回。
據上論結，應依刑事訴訟法第434 條第1 項，裁定如主文。
中    華    民    國    99    年    12    月    31    日
                  刑事第一庭  審判長法  官  潘正屏
                                    法  官  涂裕洪
                                    法  官  黃紀錄
以上正本證明與原本無異。
如不服本裁定應於裁定送達後五日內向本院提出抗告書狀敘述抗
告之理由抗告於臺灣高等法院高雄分院。
以上正本證明與原本無異。
如不服本判決應於收受判決後10日內向本院提出上訴書狀，並應
敘述具體理由；其未敘述上訴理由者，應於上訴期間屆滿後20日
內向本院補提理由書（均須按他造當事人之人數附繕本）「切勿
逕送上級法院」。
中    華    民    國    99    年    12    月    31    日
                                    書記官  戴仲敏

司法院資訊處製作；財團法人民間司法改革基金會備份。
